臺灣高等法院刑事判決
109年度上訴字第4149號
上  訴  人  
即  被  告  黃淑芬

選任辯護人  林裕智律師
上列上訴人因違反毒品危害防制條例案件，不服臺灣新北地方法
院109年度訴字第163號，中華民國109年9月23日第一審判決（起
訴案號：臺灣新北地方檢察署108年度偵字第26621號），提起上
訴，本院判決如下：
    主  文
上訴駁回。
    事  實
一、黃淑芬明知甲基安非他命為毒品危害防制條例所列管之第二
    級毒品，不得販賣，竟基於意圖營利販賣第二級毒品甲基安
    非他命之犯意，分別為下列犯行：
  ㈠黃淑芬於民國108 年3 月29日下午3 時58分許，以其所使用H
    TC 廠牌行動電話（型號：Desire728 、序號：00000000000
    0000/000000000000000 ）、HTC 廠牌行動電話（型號：Des
    ire816 、含門號0000000000號SIM 卡1 張），與曾建得聯
    繫，雙方達成買賣毒品甲基安非他命之合意後，黃淑芬即於
    同日下午6 時許，在新北市○○區○○○○○0 號出口附近，販賣
    重量1 公克之甲基安非他命予曾建得，曾建得則於同日晚間
    10時28分許，以匯款之方式交付購買毒品之價金新臺幣（下
    同）1,000 元予黃淑芬，而完成毒品交易。
  ㈡黃淑芬於108 年3 月中旬某日上午某時許，以其所使用上揭
    行動電話與鄒正萍聯繫，雙方達成買賣毒品甲基安非他命之
    合意後，黃淑芬即於同日中午，在新北市土城區中正路菜市
    場附近，販賣重量半兩之甲基安非他命予鄒正萍，鄒正萍則
    交付購買毒品之價金16,000元予黃淑芬，而完成毒品交易。
  ㈢黃淑芬於108 年4 月1 日晚間9 時18分許起，以其所使用上
    揭行動電話與鄒正萍聯繫，雙方達成買賣毒品甲基安非他命
    之合意後，黃淑芬即於同年月2 日凌晨0 時許，在臺北市○○
    區○○路000 號之富邦銀行萬華分行，販賣重量半兩之甲基安
    非他命予鄒正萍，鄒正萍則交付購買毒品之價金16,000元予
    黃淑芬，而完成毒品交易。嗣黃淑芬因另案通緝，遭警於同
    日下午6 時18分許，在新北市○○區○○路000 號逮捕，並經附
    帶搜索，當場扣得其所有之上揭行動電話2 支，復經黃淑芬
    同意後，至其當時位於新北市○○區○○街00巷0 號1 樓之居所
    搜索，再扣得電子磅秤1 個，始悉上情。
二、案經新北市政府警察局土城分局移送臺灣新北地方檢察署檢
    察官偵查起訴。
    理  由
壹、程序部分：
　　本判決以下所引具傳聞性質之各項供述證據，經本院於審理
    期日調查證據時提示並告以要旨後，未據當事人於言詞辯論
    終結前就證據能力部分有所異議，經審酌該言詞陳述或書面
    陳述作成時之情況，該等證據並無違背法定程序取得或顯不
    可信之情形，以之作為證據均屬適當，依據刑事訴訟法第15
    9條之5規定，應認為均有證據能力。至其餘認定事實所引用
    之非供述證據，並無證據證明係公務員違背法定程序所取得
    ，亦無同法第159條之4顯有不可信之情況與不得作為證據之
    情形，且經本院於審理期日依法進行證據之調查、辯論，依
    同法第158條之4規定之反面解釋，亦均應有證據能力。
貳、實體部分：
一、認定犯罪事實之證據及理由：
　　訊據被告對於上開犯罪事實均坦承不諱(本院卷第105至107
    頁)。本院經查：
　㈠被告於警詢、偵查及原審準備程序、審理時，對於上開犯罪
    事實亦均坦承不諱【見臺灣新北地方檢察署108 年度他字第
    4908號偵查卷（下稱第4908號偵查卷）第34頁、臺灣新北地
    方檢察署108 年度偵字第26621 號偵查卷（下稱第26621 號
    偵查卷）第38至42頁、第239 至241 頁、同上原審卷第81、
    157頁】，經核與證人曾建得、鄒正萍於警詢、偵查中證述
    之情節大致相符（見第4908號偵查卷第259頁、第291至293
    頁、第307至308頁、第26621號偵查卷第231至232頁）。此
    外，並有新北市政府警察局土城分局搜索扣押筆錄、扣押物
    品目錄表各2份、被告與證人曾建得、鄒正萍間之LINE通訊
    軟體對話紀錄翻拍照片8張在卷可參（見第4908號偵查卷第4
    9頁、第64至65頁、第117至121頁、第127至131頁），及白
    色HTC廠牌行動電話（型號：Desire728、序號：0000000000
    00000/000000000000000）、黑色HTC廠牌行動電話（型號：
    Desire816、含門號0000000000號SIM卡1張）及電子磅秤1台
    扣案可佐憑，足認被告之自白供述，確與事證相符。
　㈡被告為本案販賣毒品之犯行，是每次大約從中賺取500至1000
    元不等，看對方購買的金額多少再從中抽取等情，業據被告
    於偵查中供承在卷（見26621號偵查卷第42頁）。是被告所
    為上開各次販賣毒品之犯行，均有從中牟利之意圖，亦堪認
    定。
　㈢綜上證據及理由，本案事證明確，被告犯行堪予認定，應予
    依法論罪科刑。
二、論罪科刑部分：
  ㈠按行為後法律有變更者，適用行為時之法律。但行為後之法
    律有利於行為人者，適用最有利於行為人之法律，刑法第2
    條第1 項定有明文。此一規定係規範行為後法律變更所生新
    舊法律比較適用之準據法。比較時應就罪刑有關之共犯、未
    遂犯、想像競合犯、牽連犯、連續犯、結合犯，以及累犯加
    重、自首減輕暨其他法定加減原因（如身分加減）與加減例
    等一切情形，綜其全部罪刑之結果而為比較（最高法院96年
    度台上字第7542號判決意旨參照）。查被告行為後，毒品危
    害防制條例第4 條第2 項、第17條第2 項規定業於109 年1 
    月15日修正，於同年7 月15日施行，茲比較如下：
  ⒈修正前毒品危害防制條例第4 條第2 項規定「製造、運輸、
    販賣第二級毒品者，處無期徒刑或7 年以上有期徒刑，得併
    科新臺幣1 千萬元以下罰金。」，修正後則規定「製造、運
    輸、販賣第二級毒品者，處無期徒刑或10年以上有期徒刑，
    得併科新臺幣1 千5 百萬元以下罰金。」，修正後規定就有
    期徒刑及併科罰金部分已提高為「10年以上有期徒刑，得併
    科新臺幣1 千5 百萬元以下罰金。」，經比較新舊法規定，
    自以修正前之規定較有利於被告。
  ⒉修正前毒品危害防制條例第17條第2 項規定「犯第4 條至第8
     條之罪於偵查及審判中均自白者，減輕其刑」，修正後則
    規定「犯第4 條至第8 條之罪於偵查及歷次審判中均自白者
    ，減輕其刑」，修正後就被告自白犯罪減輕其刑之適用，變
    更為「於偵查及歷次審判中均自白」，要件更為嚴苛，經比
    較新舊法規定，以修正前之規定較有利於被告。
  ⒊據上，綜合比較之結果，以被告行為時之修正前毒品危害防
    制條例之規定，較為有利被告，自應適用修正前毒品危害防
    制條例第4 條第2 項、第17條第2 項之規定。
　㈡是核被告上開各次所為，均係犯修正前毒品危害防制條例第4
     條第2 項之販賣第二級毒品罪（共三罪）。被告各次販賣
    前持有第二級毒品之低度行為已為其進而販賣第二級毒品之
    高度行為所吸收，不另論罪。被告上開所犯販賣第二級毒品
    罪之三罪，犯意各別，行為互殊，應予分論併罰。
　㈢被告所犯上開三罪，於偵查及審理中均自白犯罪，已如前述
    ，合於修正前毒品危害防制條例第17條第2 項偵、審中自白
    減刑之規定，爰依上開規定，均予以減輕其刑。
  ㈣犯毒品危害防制條例第4 條至第8 條、第10條或第11條之罪
    ，供出毒品來源，因而查獲其他正犯或共犯者，減輕或免除
    其刑，同條例第17條第1 項雖定有明文。惟查本案並未因被
    告之供述而查獲其毒品上游之正犯或其他共犯，有新北市政
    府警察局土城分局109 年4 月6 日新北警土刑字第10937013
    98號函暨所附職務報告1 份在卷可參（見同上原審卷第125
    、127頁），則被告本件所犯自無從依上開規定減輕其刑，
    併予敘明。
三、沒收部分：
　㈠被告如事實欄一、㈠至㈢所示販賣毒品行為而分別獲有如事實
    欄一、㈠至㈢所載之所得，固均未扣案，惟既屬被告因前揭犯
    罪取得之所得，亦核無刑法第38條之2 第2 項所定「過苛之
    虞」、「欠缺刑法上之重要性」、「犯罪所得價值低微」或
    「為維持受宣告人生活條件之必要」情形，自應依刑法第38
    條之1 第1 項前段規定，在其各次所犯販賣第二級毒品罪刑
    項下宣告沒收；又前開犯罪所得既均未扣案，併依刑法第38
    條之1 第3 項規定，諭知於全部或一部不能沒收或不宜執行
    沒收時，追徵其價額。
  ㈡扣案白色HTC 廠牌行動電話（型號：Desire728 、序號：000
    000000000000/000000000000000）、黑色HTC廠牌行動電話
    （型號：Desire816、含門號0000000000號SIM卡1張），係
    供被告販賣毒品時與曾建得、鄒正萍聯繫毒品交易之用，扣
    案之電子磅秤1台，係供被告販賣毒品之用，屬被告犯事實
    欄一、㈠至㈢所示犯行所用之物，業經被告於原審及本院審理
    時供述明確（見同上原審卷第152至153頁、本院卷第104頁
    ），並有被告與曾建得、鄒正萍間LINE通訊軟體對話內容翻
    拍照片在卷可參（見第4908號偵查卷第49頁、第64至65頁）
    ，應依毒品危害防制條例第19條第1項規定，不問屬於被告
    與否，宣告沒收。
  ㈢另扣案之第二級毒品甲基安非他命1 包（毛重0.37公克）、
    殘渣袋4只、針筒1支、分裝杓2支、第二級毒品甲基安非他
    命2包（毛重1.03公克、毛重17.93公克）、海洛因2包（毛
    重3.01公克、0.28公克）、吸食器2組、玻璃球3個，均係被
    告施用第二級毒品所用，業據被告於原審審理時供述在卷（
    見同上原審卷第151至154頁），而卷內亦乏證據足認上揭扣
    案物與被告本案販賣毒品犯行有關，上開扣案物亦經原審另
    以109年度審訴字第250號判決宣告沒收，有該案判決書可稽
    ，爰均不予宣告沒收。
四、駁回被告上訴之理由：
　㈠被告上訴意旨略以：被告對所犯三次販賣第二級毒品犯行，
    始終坦承犯行，販賣對象僅二人，每次交易利潤只有500至1
    000元，與一般長期大量販毒謀取暴利有區別，犯罪情狀尚
    非顯無可憫恕之處，原判決事實一、㈠為1 公克金額1 千元
    ，事實一、㈡、㈢均為半兩價金16,000 元，第一次犯行惡性
    顯然低於另外兩次，原審判決並未斟酌此部分，一律認為三
    次均無適用刑法第59條尚有未洽，請撤銷原判決，就被告所
    犯三次毒品犯行均適用刑法第59條減刑，並從輕量刑云云。
    　　　　　　　
　㈡然按刑法第59條規定之酌量減輕其刑，必須犯罪另有特殊之
    原因與環境，在客觀上足以引起一般同情，認為即使予以宣
    告法定最低度刑，猶嫌過重者，始有其適用。此所謂法定最
    低度刑，固包括法定最低本刑；惟遇有其他法定減輕之事由
    者，則應係指適用其他法定減輕事由減輕其刑後之最低度刑
    而言。倘被告別有法定減輕事由者，應先適用法定減輕事由
    減輕其刑後，猶認其犯罪之情狀顯可憫恕，即使科以該減輕
    後之最低度刑仍嫌過重者，始得適用刑法第59條規定酌量減
    輕其刑。販賣毒品是屬於「萬國公罪」，戕害人類之生命與
    健康甚鉅，被告販賣第二級毒品之犯罪情狀，難認有何特殊
    之原因與環境，客觀上也無何足以引起一般同情之處。況且
    ，被告販賣毒品之對象並非僅1人或1次之單一犯行，至於被
    告坦白犯行、犯罪之動機、犯罪之手段或犯罪後之態度與販
    賣毒品之價格與獲利等情狀，僅可為法定刑內從輕科刑之標
    準，尚不得據為酌量減輕之理由。再者，被告所犯販賣第二
    級毒品罪之法定本刑經依前揭減刑事由減輕後，並無何即使
    科以該減輕後之最低刑度仍嫌過重之情形。從而，原審判決
    認本件被告所犯各罪，並無適用刑法第59條規定酌減其刑之
    餘地，並無違誤。被告及其辯護人上訴意旨謂告販賣對象僅
    二人，每次交易利潤不高，與一般長期大量販毒謀取暴利有
    區別，附表編號1所犯較附表編號2、3犯行惡性較低，原審
    判決並未斟酌此部分，再依刑法第59條規定酌減其刑有違誤
    云云，並無理由。
　㈢本院再以被告之行為人之責任為基礎，審酌被告明知毒品危
    害他人身心健康甚劇，且一經成癮，甚且影響社會治安，危
    害深遠，竟仍無視政府制定毒品危害防制條例杜絕毒品犯罪
    之禁令，販賣第二級毒品欲藉以牟利之犯罪動機與目的以及
    犯罪手段，助長施用毒品行為更形猖獗，致使施用毒品者沈
    迷於毒癮而無法自拔，直接戕害國民身心健康，間接危害社
    會、國家，所為實無足取。再兼衡被告於警詢、偵查迄至審
    理中始終坦承犯行，犯後態度良好，以及自述之智識程度、
    生活狀況等一切情狀，堪認原審判決就附表1所示之罪，從
    輕量刑3年8月，另就附表2、3之罪，再予從輕量刑，僅較附
    表編號1之罪酌予量處較高刑度，亦屬恩惠。末審酌被告所
    犯上開各罪，罪質相同，犯罪時間相近，考量人之生命有限
    ，刑罰對被告造成之痛苦程度，係以刑度增加而生加乘效果
    ，而非等比方式增加，如以實質累加方式執行，刑責恐將偏
    重過苛，不符現代刑事政策及刑罰之社會功能。又上開數罪
    於併合處罰時，責任非難重複之程度甚高，以及實現刑罰經
    濟的功能，數罪併罰時對法益侵害並無特別加重之必要等一
    切情狀，亦堪認原審判決就被告所犯上開各罪，綜合上情而
    定其應執行刑，亦稱允當。被告上訴意旨仍執前詞，請求再
    予減輕其刑並從輕量刑，顯無理由，自應予以駁回。
據上論斷，應依刑事訴訟法第368條，判決如主文。
本案經檢察官王聖涵、許慈儀提起公訴，檢察官洪威華到庭執行
職務。
中　　華　　民　　國　　109 　年　　12　　月　　23　　日
                  刑事第十九庭  審判長法　官  曾淑華
                                      法　官  許文章
                                      法　官  陳文貴
以上正本證明與原本無異。
如不服本判決，應於收受送達後20日內向本院提出上訴書狀，其
未敘述上訴之理由者並得於提起上訴後20日內向本院補提理由書
（均須按他造當事人之人數附繕本）「切勿逕送上級法院」。
                                      書記官  洪宛渝     
中　　華　　民　　國　　109 　年　　12　　月　　23　　日
附錄：本案論罪科刑法條全文
修正前毒品危害防制條例第4 條第2 項
製造、運輸、販賣第二級毒品者，處無期徒刑或七年以上有期徒
刑，得併科新臺幣一千萬元以下罰金。
附表
編號 犯罪事實 宣告刑及沒收 1 如事實欄一、㈠所示 黃淑芬販賣第二級毒品，處有期徒刑參年捌月。 扣案之白色HTC 廠牌行動電話（型號：Desire728 、序號：○○○○○○○○○○○○○○○/ ○○○○○○○○○○○○○○○）、黑色HTC 廠牌行動電話（型號：Desire816 、含門號○○○○○○○○○○號SIM 卡1 張）及電子磅秤壹臺，均沒收；未扣案販賣毒品所得新臺幣壹仟元沒收，於全部或一部不能沒收或不宜執行沒收時，追徵其價額。 2 如事實欄一、㈡所示 黃淑芬販賣第二級毒品，處有期徒刑參年拾月。 扣案之白色HTC 廠牌行動電話（型號：Desire728 、序號：○○○○○○○○○○○○○○○/ ○○○○○○○○○○○○○○○）、黑色HTC 廠牌行動電話（型號：Desire816 、含門號○○○○○○○○○○號SIM 卡1 張）及電子磅秤壹臺，均沒收；未扣案販賣毒品所得新臺幣壹萬陸仟元沒收，於全部或一部不能沒收或不宜執行沒收時，追徵其價額。 3 如事實欄一、㈢所示 黃淑芬販賣第二級毒品，處有期徒刑參年拾月。 扣案之白色HTC 廠牌行動電話（型號：Desire728 、序號：○○○○○○○○○○○○○○○/ ○○○○○○○○○○○○○○○）、黑色HTC 廠牌行動電話（型號：Desire816 、含門號○○○○○○○○○○號SIM 卡1 張）及電子磅秤壹臺，均沒收；未扣案販賣毒品所得新臺幣壹萬陸仟元沒收，於全部或一部不能沒收或不宜執行沒收時，追徵其價額。